臺灣嘉義地方法院刑事判決
110年度金訴字第83號
公  訴  人  臺灣嘉義地方檢察署檢察官
被      告  張慈婷


上列被告因違反洗錢防制法等案件，經檢察官提起公訴（110年
度偵字第115號）暨移送併辦（109年度偵緝字第436號、第437號
、第438號、第439號、第440號、109年度偵字第10989號、110年
度偵字第1388號、第1928號、第5070號），被告於準備程序，就
被訴事實為有罪之陳述，經本院合議庭裁定行簡式審判程序後，
判決如下：
    主  文
己○○幫助犯洗錢罪，處有期徒刑肆月，併科罰金新臺幣肆萬元，
罰金如易服勞役，以新臺幣壹仟元折算壹日。
    犯 罪 事 實
一、己○○明知將自己帳戶存摺、金融卡及密碼提供給陌生人使用
    ，依一般的社會生活經驗，可以預見將幫助他人利用作為人
    頭帳戶、掩飾或隱匿他人實施詐欺之犯罪所得，但仍基於他
    人利用其所提供之金融帳戶實施詐欺取財，並作為掩飾犯罪
    所得去向之用，亦不違反其本意之幫助詐欺及幫助洗錢之不
    確定故意，於民國109年5月初，將自己申辦之玉山商業銀行
    股份有限公司東嘉義分公司帳號000-0000000000000號帳戶
    （下稱本案帳戶）之網路銀行帳號、密碼，以及存摺、金融
    卡及印章，交給友人羅偉珉（涉犯幫助詐欺、幫助洗錢部分
    ，現由本院110年度金訴字第179號審理中），請羅偉珉以每
    5日新臺幣（下同）2、3萬元之代價，出租給身分不詳、綽
    號「阿宏」之行騙者使用（無證據證明已達3人以上或有未
    滿18歲之人）。嗣行騙者意圖為自己不法之所有，基於詐欺
    取財及洗錢之犯意，分別對附表所示之被害人行騙（詳細行
    騙時間、方式、匯款時間、金額，均詳附表所示），並待被
    害人受騙匯款後，隨即持金融卡將款項提領殆盡，致警方難
    以追查前揭詐欺取財犯罪所得之來源及去向，順利利用本案
    帳戶隱匿該犯罪所得。
二、案經附表所示之被害人報案後，由臺灣嘉義地方檢察署檢察
    官偵查起訴。
    理  由
一、上揭犯罪事實，業據被告坦白承認（本院卷147頁、183頁、
    199至200頁），並有本案帳戶之基本資料查詢、交易明細表
    、被告與羅偉珉間之LINE通訊對話紀錄各1份在卷可憑（警6
    300卷24至27頁、偵115卷58至66頁），復有附表「證據名稱
    及出處」欄所示之證據為證。從而，本案事證明確，被告犯
    行堪以認定。
二、論罪部分：
  ㈠按洗錢防制法所稱之「洗錢」行為，依第2條之規定，係指：
    「一、意圖掩飾或隱匿特定犯罪所得來源，或使他人逃避刑
    事追訴，而移轉或變更特定犯罪所得；二、掩飾或隱匿特定
    犯罪所得之本質、來源、去向、所在、所有權、處分權或其
    他權益者；三、收受、持有或使用他人之特定犯罪所得。」
    並於第14條、第15條規定其罰則，俾防範犯罪行為人藉製造
    資金流動軌跡斷點之手段，去化不法利得與犯罪間之聯結。
    申言之，洗錢防制法之立法目的，在於防範及制止因犯第3
    條所列之特定犯罪而取得或變得之財物或財產上利益及其之
    孳息，藉由包含處置（即將特定犯罪所得直接予以移轉或變
    更）、分層化（即以迂迴層轉、化整為零之多層化包裝方式
    ，掩飾或隱匿特定犯罪所得）及整合（即收受、持有或使用
    他人之特定犯罪所得，使之回流至正常金融體系，而得以合
    法利用享受）等各階段之洗錢行為，使其形式上轉換成為合
    法來源，以掩飾或切斷特定犯罪所得與犯罪之關聯性，而藉
    以逃避追訴、處罰。
  ㈡刑法第30條之幫助犯，係以行為人主觀上有幫助故意，客觀
    上有幫助行為，即對於犯罪與正犯有共同認識，而以幫助意
    思，對於正犯資以助力，但未參與實行犯罪之行為者而言。
    幫助犯之故意，除需有認識其行為足以幫助他人實現故意不
    法構成要件之「幫助故意」外，尚需具備幫助他人實現該特
    定不法構成要件之「幫助既遂故意」，惟行為人只要概略認
    識該特定犯罪之不法內涵即可，無庸過於瞭解正犯行為之細
    節或具體內容。此即學理上所謂幫助犯之「雙重故意」。金
    融帳戶乃個人理財工具，若見他人要求提供金融卡及告知密
    碼，則提供金融帳戶者主觀上如認識該帳戶可能作為對方收
    受、提領特定犯罪所得使用，對方提領後會產生遮斷金流以
    逃避國家追訴、處罰之效果，仍基於幫助之犯意，而提供該
    帳戶之金融卡及密碼，以利洗錢實行，仍可成立一般洗錢罪
    之幫助犯。查被告坦承係以每5日2、3萬元之價格，透過羅
    偉珉將本案帳戶租用給「阿宏」等語（偵緝436卷80頁）。
    而依被告之智識程度及社會經驗，主觀上當有認識他人租用
    人頭帳戶之目的係為不法用途，且金流經由人頭帳戶被提領
    後將產生追溯困難之情，卻仍提供本案帳戶資料以利洗錢實
    行，應成立幫助一般洗錢罪。
  ㈢被告雖提供本案帳戶供行騙者為詐欺取財使用，然無證據證
    明被告有參與詐欺取財犯行之構成要件行為及主觀上有與行
    騙者具有犯意聯絡，是其所為，僅係參與詐欺取財構成要件
    以外之行為，自應論以幫助犯，而非共同正犯。
  ㈣核被告所為，係犯刑法第30條第1項前段、第339條第1項之幫
    助詐欺取財罪，以及刑法第30條第1項前段、洗錢防制法第1
    4條第1項之幫助一般洗錢罪。
  ㈤被告以一提供本案帳戶之行為，幫助行騙者向附表所示之被
    害人詐騙得逞，且同時觸犯上揭2罪名，為想像競合犯，應
    依刑法第55條規定，從一重論以刑法第30條第1項前段、洗
    錢防制法第14條第1項之幫助一般洗錢罪。
  ㈥被告係基於幫助之犯意而為一般洗錢罪，應依刑法第30條第2
    項規定，按正犯之刑減輕之。又被告於審判中自白洗錢犯罪
    ，依洗錢防制法第16條第2項規定，減輕其刑，並依法遞減
    之。
三、本院審酌被告：⑴高職肄業之智識程度；⑵未婚無子，平常跟
    父親同住之家庭狀況；⑶從事噴漆工作，經濟狀況普通；⑷行
    為時無犯罪前科，有臺灣高等法院被告前案紀錄表在卷可佐
    ；⑸提供帳戶給行騙者做為犯罪工具，造成執法機關不易查
    緝犯罪行為人，嚴重危害社會治安，助長社會犯罪風氣；⑹
    所為致附表所示之被害人受有如附表所示損害之犯罪情節；
    ⑺犯後坦承犯行，惟未能與被害人達成和解等一切情狀。本
    院認量處如主文所示之刑，並諭知易服勞役之折算標準，應
    屬適當。
四、按洗錢防制法第18條第1項前段固規定「犯第14條之罪，其
    所移轉、變更、掩飾、隱匿、收受、取得、持有、使用之財
    物或財產上利益，沒收之」，惟無「不問屬於犯罪行為人與
    否」之要件，當以屬於犯罪行為人者為限（即指實際管領者
    ），始應沒收。查附表所示被害人所匯入之受騙款項，業於
    匯款當日遭行騙者分次提領殆盡或遭金融機構圈存；被告復
    陳稱未曾因交付本案帳戶資料，而實際取得報酬（本院卷20
    0頁），卷內亦查無證據足資證明被告有因本案獲得相關報
    酬。是本案查無屬於被告之犯罪所得，自無從依上開規定或
    刑法第38條之1第1項規定宣告沒收。
據上論斷，應依刑事訴訟法第273條之1第1項、第299條第1項前
段，洗錢防制法第14條第1項、第16條第2項，刑法第11條、第30
條、第339條第1項、第55條、第42條第3項，刑法施行法第1條之
1第1項，判決如主文。
本案經檢察官蔡英俊提起公訴及移送併辦、檢察官陳睿明移送併
辦、檢察官葉美菁到庭執行職務
中　　華　　民　　國　　110 　年　　10　　月　　27　　日
                  刑事第三庭    法　官　張佐榕
以上正本證明與原本無異。
如不服本判決，應於判決送達後20日內向本院提出上訴狀（應附
繕本）。告訴人或被害人如對於本判決不服者，應具備理由請求
檢察官上訴，其上訴期間之計算係以檢察官收受判決正本之日期
為準。
中　　華　　民　　國　　110 　年　　10　　月　　27　　日
                                書記官　連彩婷
附錄本判決論罪科刑法條
洗錢防制法第2條
本法所稱洗錢，指下列行為：
一、意圖掩飾或隱匿特定犯罪所得來源，或使他人逃避刑事追訴
    ，而移轉或變更特定犯罪所得。
二、掩飾或隱匿特定犯罪所得之本質、來源、去向、所在、所有
    權、處分權或其他權益者。
三、收受、持有或使用他人之特定犯罪所得。
　　
洗錢防制法第14條第1項
有第二條各款所列洗錢行為者，處 7 年以下有期徒刑，併科新
臺幣 5 百萬元以下罰金。

中華民國刑法第339條第1項
意圖為自己或第三人不法之所有，以詐術使人將本人或第三人之
物交付者，處 5 年以下有期徒刑、拘役或科或併科 50 萬元以
下罰金。　　　　　　　　　　　　　　
　　　　　　　　　　　　　　
附表：
編號 被害人 詐騙時間及方法 匯款時間 匯款金額（新臺幣） 證據名稱及出處 1 庚○○ 行騙者於109年5月間某日，使用通訊軟體 LINE 以帳號名稱「章強森」向庚○○謊稱可加入投資網站賺錢，將錢存入指定帳戶，存款次數愈多賺錢速度愈快云云，致庚○○陷於錯誤，而依指示匯款。 109年5月14日22時52分 30,000元 1.庚○○警詢時之指述(警6300卷28至30頁) 2.台新銀行自動櫃員機交易明細表影本(警6300卷31至32頁) 2 甲○○ 行騙者於109年5月間某日，以暱稱「林心怡」名義，透過LINE向甲○○謊稱：可代為購買外匯操作獲利云云，致甲○○陷於錯誤，而依指示匯款。 109年5月15日14時49分   900,000元 1.甲○○警詢時之指述(偵2298卷11至16頁) 2.甲○○與暱稱「林心怡」之LINE歷史訊息紀錄截圖(偵2298卷163至172頁)  3 辛○○ 行騙者於109年5月11日以暱稱「小萱」名義，透過LINE向辛○○謊稱：上網連線至「歐福金控」可代為操作外匯投資獲利云云，致辛○○陷於錯誤，而依指示匯款。 109年5月14日20時32分   15,000元 1.辛○○警詢時之指述(偵4554卷17至19頁) 2.辛○○109年5月14日匯款交易成功紀錄截圖1張、兆豐國際商業銀行000-000000000號存摺封面1張及詐騙網站歐福金控截圖1張(偵4554卷69至73頁) 4 寅○○ 行騙者於109年4月27日以暱稱「王梓怡」名義，透過LINE向寅○○謊稱：上網連線至「歐福金控」可代為操作外匯投資獲利云云，致寅○○陷於錯誤，而依指示匯款。 109年5月14日19時57分  50,000元 1.寅○○警詢時之指述(偵9921卷15至18頁) 2.寅○○玉山銀行帳戶及合作金庫帳戶存摺封面、內頁交易明細(偵9921卷33至35頁)   3.「歐福金控」投資網站網頁截圖、暱稱「王梓怡」交友帳號及大頭貼照片、寅○○與暱稱「王梓怡」LINE歷史訊息紀錄截圖(偵9921卷37至51頁)       109年5月14日19時57分 50,000元     109年5月14日20時25分 5,500元     109年5月15日16時2分  50,000元     109年5月15日16時3分 50,000元     109年5月15日16時4分 30,000元  5 癸○○ 行騙者於109年5月間某日以暱稱「牛匯投資公司」名義，透過 LINE 向癸○○謊稱可以代為操作外匯投資獲利云云，致癸○○陷於錯誤，而依指示匯款。 109年5月14日20時14分 40,000元 1.癸○○警詢時之指述(偵2420卷75至79頁) 2.癸○○與暱稱「牛匯服務」LINE歷史訊息紀錄截圖(偵2420卷295至353頁)  3.癸○○中信銀帳戶行動銀行APP紀錄(偵2420卷359至363頁)    109年5月15日13時15分 45,000元     109年5月15日14時39分 9,000元  6 乙○○ 行騙者於109年5月3日以暱稱「 AMY 」名義，透過 LINE 向乙○○佯稱可加入投資平台（網址：cbiprotw.com ）儲值投資獲利，致乙○○陷於錯誤，而依指示委請母親代為匯款。 109年5月15日14時46分    300,000元 1.乙○○警詢時之指述(警3605卷12至15頁) 2.高雄銀行109年5月15日入戶電匯匯款回條(警3605卷31頁)  7 丙○○ 行騙者於109年5月13日暱稱「楠 baby 」名義，透過 LINE 向丙○○謊稱加入「智匯」投資網可投資獲利，致丙○○陷於錯誤，而依指示匯款。 109年5月14日20時32分    16,500元 1.丙○○警詢時之指述(警9352卷22至24頁) 2.丙○○提供109年5月14日新臺幣轉帳交易成功訊息截圖2張(警9352卷155至156頁)    109年5月14日21時37分 33,000元  8 丑○○ 行騙者於109年5月13日以暱稱「周曉雲」名義，透過 LINE 向丑○○謊稱加入投資網站（網址：cbiprotw.com ）後，即可投資黃金、期貨獲利，致丑○○陷於錯誤，而依指示匯款。 109年5月14日21時  6,000元 1.丑○○警詢時之指述(警9352卷25至27頁) 2.丑○○提供109年5月14日新臺幣轉帳交易成功訊息截圖1張及與暱稱「CBI客服」LINE 歷史訊息紀錄截圖(警9352卷159頁、166至168頁及警4167卷14頁) 9 子○○ 行騙者於109年5月14日以「 相擁著寂寞」名義，透過 LINE 向子○○謊稱加入C B I 資 金 外 匯 (網址為cbiprotw.com)投資網路獲利，致子○○陷於錯誤，而依指示匯款 109年5月14日19時19分 3,000元 子○○警詢時之指述(警9352卷28至32頁) 10 丁○○ 行騙者於109年4月16日以「王盼盼」、「 Hello」名義透過 LINE 向丁○○謊稱加入投資網路EXPROTW可指導短線外匯指數投資獲利，致丁○○陷於錯誤，而依指示匯款。 109年5月16日11時35分     30,000元 1.丁○○警詢時之指述(警4167卷1至5頁) 2.郵政及中國信託銀行自動櫃員機交易明細表(警3764卷239至241頁) 3.與詐騙集團LINE對話翻拍照片4張(警3764卷245至247 頁)     109年5月16日11時46分 30,000元  11 戊○○ 行騙者於109年5月13日以「靜靜」名義，透過LINE 向戊○○謊稱加入「 CBI 」投資網站進行投資，將保證獲利，致戊○○陷於錯誤，而依指示匯款。 109年5月14日22時42分   9,000元 戊○○警詢時之指述(警4167卷7至9頁) 12 壬○○ 行騙者於109年4月13日以「林思雅」名義，透過LINE向壬○○謊稱可與其和友人共同參與投資網站進行投資獲利云云，致壬○○陷於錯誤，而依指示匯款。 109年5月14日21時17分   36,300元 1.壬○○警詢時之指述(警6600卷4至5頁) 2.壬○○與LINE ID:verna3520、暱稱:林思雅對話截圖32張(警6600卷38至39頁) 3.壬○○與LINE ID:xuzixin957、暱稱:恆生國際(客服平台網址-http://zw.hsqwjy.com/site/login)對話截圖36張(警6600卷40至41頁)